臺灣苗栗地方法院行政訴訟判決  
110年度交字第96號
111年1月13日辯論終結
原      告  古秋菊  
訴訟代理人  李沛芳  
被      告  交通部公路總局新竹區監理所

代  表  人  吳季娟  
訴訟代理人  邱祥杰  
上列當事人間交通裁決事件，原告不服被告於民國110年12月7日
如附表編號2至7所示裁決，提起行政訴訟，本院判決如下：
    主  文
被告如附表編號5、7所示裁決書均撤銷。
原告其餘之訴駁回。
訴訟費用新臺幣300元由原告、被告各負擔214元、86元。
    事實及理由
壹、爭訟概要：原告所有車號0000-00號自用小客車，於附表所
    示違規時間，行經附表所示違規地點時，分別為附表所示違
    規行為，於附表所示檢舉日期經民眾檢舉後，由內政部警政
    署國道公路警察局第七、八公路警察大隊白河、古坑、名間
    分隊分別於附表所示舉發日期製發舉發違反道路交通管理事
    件通知單共7紙，違規事實均為「行駛高速公路未依規定變
    換車道（未依規定全程使用方向燈）」，再經被告於民國11
    0年12月7日分別製發附表所示裁決書，均以「行駛高速公
    路未依規定變換車道」為由，依道路交通管理處罰條例（下
    稱道交條例）第33條第1項第4款規定，分別處原告罰鍰新臺
    幣（下同）3,000元，並各記違規點數1點（原告業已撤回附
    表編號1裁決書之起訴，以下就附表編號2至7裁決書合稱原
    處分），原告不服原處分提起本訴。　　
貳、實體部分
一、原告主張：原告遭民眾連續檢舉7張，罰鍰共計21,000元，
    頓時造成經濟困難，原告就附表編號1裁決書無爭執，請撤
    銷連續開立罰單處分等語。並聲明：原處分撤銷。
二、被告則以：經被告檢視舉發單位所提供之採證影片，原告所
    有上開車輛確有於上開時地未依規定變換車道，而原告上開
    行為地點、時間互異，而屬不同變換車道未使用方向燈違規
    行為，非屬同一行為，應分別處罰，原告之訴為無理由等語
    ，資為抗辯。並聲明：原告之訴駁回。
三、兩造協議簡化爭點如下（交字卷〈下同〉第122至124頁，不爭
    執事項並有所列相關證據可佐，堪信為真實）：
  ㈠不爭執事項
  ⒈原告所有車號0000-00號自用小客車（第99頁汽車車籍查詢）
    ，有於附表所示違規時間，行經附表所示違規地點時，分別
    為附表所示違規行為（第122頁、第62至64頁勘驗結果）。
  ⒉本件於附表所示檢舉日期經民眾檢舉後，由內政部警政署國
    道公路警察局第七、八公路警察大隊白河、古坑、名間分隊
    分別於附表所示舉發日期製發舉發違反道路交通管理事件通
    知單共7紙，違規事實均為「行駛高速公路未依規定變換車
    道（未依規定全程使用方向燈）」（第71至83頁通知單），
    該等通知單均有送達原告；其後被告於110年12月7日分別製
    發附表所示裁決書，均以「行駛高速公路未依規定變換車
    道」為由，依道交條例第33條第1項第4款規定，分別處原告
    罰鍰3,000元，並各記違規點數1點（第85至97頁裁決書，附
    表編號2至7裁決書即原處分），上開裁決書均於同日送達原
    告（第101頁送達證書）。
  ⒊依違反交通管理事件統一裁罰基準及處理細則之附件違反道
    路交通管理事件統一裁罰基準表，違反道交條例第33條第1 
    項第4款者，若屬小型車裁罰基準為3,000元，並應記違規點
    數1點（第39頁）。
  ㈡爭執事項
  ⒈原告上開先後未依規定變換車道之行為，得否連續舉發？
　⒉原告請求撤銷原處分，有無理由？
四、本院之判斷
  ㈠爭點一：
  ⒈按行政違規行為之次數並非純粹以自然行為概念為界定標準
    ，而應從法規範所欲維護之法益狀態予以評價。…依道交條
    例第85條之1第2項第1款之規範目的，如其違規地點相距未
    達6公里、違規時間相隔未達6分鐘或未行駛經過一個路口，
    即應論以單一違規行為；若其違規地點相距6公里以上、違
    規時間相隔6分鐘以上或行駛經過一個路口以上，則得連續
    舉發，此於交通勤務警察或依法令執行交通稽查任務人員依
    同條例第7條之2規定逕行舉發案件，固得直接適用，然公路
    主管或警察機關受理同條例第7條之1規定之民眾檢舉舉發案
    件，雖非屬同條例第7條之2之情形，惟如警方自己執行舉發
    案件時尚且受前揭規定之拘束，而作為補充警方逕行舉發時
    合法取證資訊之民眾檢舉舉發案件，既同具當場不能掣單舉
    發之類似情狀，自應受前揭規定之拘束為宜。故基於二者本
    質上之類似性，同條例第7條之1之民眾檢舉舉發案件亦應類
    推適用上開規定之違反義務次數判斷標準，以評價檢舉之違
    規行為次數後，掣單舉發，始符同條例第85條之1第2項第1
    款之規範意旨（高雄高等行政法院110年度交上字第29號、
    臺中高等行政法院110年度交上字第12號、110年度交上字第
    10號、臺北高等行政法院109年度交上字第307號、109年度
    交上字第132號判決意旨參照）。
　⒉則依不爭執事項⒉，本件雖屬道交條例第7條之1之民眾檢舉舉
    發案件，然依上所述，仍應類推適用同條例第85條之1第2項
    第1款關於連續舉發限制之規定，方屬適法。從而該款既規
    定「有第33條第1項、第2項之情形，其違規地點相距6公里
    以上、違規時間相隔6分鐘以上或行駛經過一個路口以上者
    ，得連續處罰」，已將本件所涉之「未依規定變換車道」於
    立法上規定為規範意義上一行為，自不能以自然意義上一行
    為判斷行為數，而應以上開標準判斷得否對原告上開違規行
    為連續處罰。故依不爭執事項⒈，原告於附表編號1至7所示
    違規時間、地點均未依規定變換車道，依上開標準判斷後：
    ⑴附表編號1、2相差22分鐘、40.3公里，故附表編號2得以連
    續處罰；⑵附表編號2、3雖僅相差3分鐘、4.9公里，然因國
    道3號北向於279公里處設有梅山交流道（第142頁服務區里
    程一覽表），故已相距一個路口以上，故附表編號3亦得連
    續處罰；⑶附表編號3、4相差21分鐘、34.7公里，故附表編
    號4得以連續處罰；⑷附表編號4、5相差未達1分鐘、距離1公
    里，且途中未經過交流道，附表編號5自不得連續處罰；⑸附
    表編號4、6（附表編號5已不得連續處罰，故應以附表編號4
    為基準）雖相差3分鐘，但距離已達6.2公里，故附表編號6
    得以連續處罰；⑹附表編號6、7相差1分鐘、0.3公里，故附
    表編號7不得連續處罰。
  ㈡爭點二：㈡
　  綜上，被告所為原處分中關於附表編號5、7裁決書已違反道
    交條例第85條之1第2項第1款連續舉發限制之規定，原告求
    予撤銷，即屬有據，爰將該等裁決書均撤銷之；至原處分中
    關於附表編號2、3、4、6裁決書，既符合連續處罰之規定，
    自屬適法，原告求予撤銷，即屬無據，應予駁回。
五、本件事證已臻明確，兩造其餘攻擊防禦方法及訴訟資料，經
    本院審酌後核於本判決結果不生影響，爰不逐一論述，併此
    敘明。
六、本件第一審裁判費為300元，因原告已撤回附表編號1裁決書
    之起訴（第124頁），另兩造就附表編號2至7裁決書互有勝
    敗，爰依行政訴訟法第98條第1項本文、第237條之8第1項規
    定，確定第一審訴訟費用額如主文第2項所示。
七、結論：本件原告之訴為一部有理由、一部無理由，依同法第
    195條第1項規定，判決如主文第1項所示。
中　　華　　民　　國　　111 　年　　1 　　月　　14　　日
                  行政訴訟庭　法　官　劉奕榔
【附表】
編號 裁決書編號 （竹監苗字） 違規時間 （110年9月21日） 違規地點/違規行為 檢舉日期 舉發日期 1 第54-ZHB268540號 下午3時2分 國道3號北向322.8公里自中線車道向右變換車道至外側車道時，未全程使用方向燈 110年9月26日 110年10月14日 2 第54-ZHA346854號 下午3時24分 國道3號北向282.5公里自外側車道向左變換車道至中線車道時，未全程使用方向燈 同上 110年11月15日 3 第54-ZHA346853號 下午3時27分 國道3號北向277.6公里自外側車道向左變換車道至中線車道時，未全程使用方向燈 同上 110年11月15日 4 第54-ZGB255019號 下午3時48分 國道3號北向242.9公里自中線車道向右變換車道至外側車道時，未全程使用方向燈 同上 110年11月15日 5 第54-ZGB255022號 更正為下午3時48分 國道3號北向241.9公里自外側車道向左變換車道至中線車道時，未全程使用方向燈 同上 110年11月15日 6 第54-ZGB255020號 下午3時51分 國道3號北向236.7公里自中線車道向右變換車道至外側車道時，未全程使用方向燈 同上 110年11月15日 7 第54-ZGB255021號 下午3時52分 國道3號北向236.4公里自外側車道向左變換車道至中線車道時，未全程使用方向燈 同上 110年11月15日 
以上正本係照原本作成。
如不服本判決，應於判決送達後20日內，向本院提出上訴狀並表
明上訴理由（原判決所違背之法令及其具體內容或依訴訟資料可
認為原判決有違背法令之具體事實），其未載明上訴理由者，應
於提出上訴後20日內向本院補提理由書（上訴狀及上訴理由書均
須按他造人數附繕本，如未按期補提上訴理由書，則逕予駁回上
訴），並應繳納上訴裁判費新臺幣750元。
                              書記官  江秋靜
中　　華　　民　　國　　111 　年　　1 　　月　　14　　日